臺灣宜蘭地方法院行政訴訟判決
111年度交字第31號
原      告  上品通運有限公司


法定代理人  呂彥宏  

被      告  交通部公路總局臺北區監理所

代  表  人  梁郭國  
上列當事人間交通裁決事件，原告不服被告民國111年5月4日北
監宜裁字第43-QYOA40085號裁決（下稱原裁決），提起行政訴訟
，本院判決如下：
    主  文
原告之訴駁回。
訴訟費用新臺幣叁佰元由原告負擔。
    事實及理由
壹、程序事項：
    本件係交通裁決事件之裁判，相關卷證資料已由兩造知悉並
    表示意見，因事證明確，依行政訴訟法第237條之7規定，不
    經言詞辯論逕行裁判。
貳、實體事項：
一、事實概要：
　　宜蘭縣政府警察局（下稱舉發機關）以原告所有車牌號碼00
    0-0000號營業貨運曳引車（下稱系爭車輛）於111年4月14日
    9時21分許，由駕駛人黃世達駕駛，行經員山鄉溪洲路處，
    因有「裝載總（聯結）重量35公噸，經過磅38.7公噸，超載
    3.7公噸」之違規情形（下稱系爭違規事實），為員警舉發
    ，依道路交通管理處罰條例（下稱處罰條例）第29條之2第3
    項規定，以111年4月14日掌電字第QYOA40085號舉發違反道
    路交通管理事件通知單（下稱系爭舉發單）逕行舉發。原告
    不服舉發，經被告函由舉發機關查復，仍認違規事實明確，
    被告乃依處罰條例29條之2第1項、第3項規定，以原裁決裁
    處原告罰鍰14,000元，並記汽車違規紀錄1次。原告復不服
    ，提起本件訴訟，請求撤銷原裁決。
二、原告起訴請求撤銷原裁決，主張：
㈠、原告所有之系爭車輛原欲自蘭陽溪砂石商行有限公司(下稱蘭
    陽溪公司)運送砂石至新北市○○區○○街0號之金和泰公司實業
    有限公司(下稱金和泰公司)，於111年4月14日09：09：32在
    蘭陽溪公司出場時，以固定地秤過磅總重量為38.36公噸；
    嗣系爭車輛在宜蘭縣員山鄉溪洲路，為員警所設置之活動地
    秤磅得裝載總重量為38.7公噸，遭員警舉發(超載)後，回到
    蘭陽溪公司再磅重仍為38.36公噸，唯恐原告場內地磅有誤
    差，仍卸除部分砂石，於09：37：58再次出場時，以固定地
    磅重新過磅之重量為37.96公噸。嗣系爭車輛行經梗枋檢查
    站過磅重為37.92公噸(有40公斤的誤差，可能是載貨中砂石
    原含水流失所致或油耗減少)，系爭車輛於當日12：06：02
    送貨到金和泰公司時，依業主場內地磅，磅得總重量37.6公
    噸。亦即系爭車輛遭員警舉發後卸載部分砂石，於蘭陽溪公
    司再次出場時、在梗枋檢查站檢查時、在金和泰公司入場時
    ，先後所磅得之重量分別為37.96公噸、37.92公噸、37.6公
    噸。蘭陽溪公司地秤、梗枋檢查站之地秤、金和泰公司之地
    秤，秤得之重量除有些許差異外(可能為載運中砂石中所含
    水份流失或系爭車輛燃油消耗以致重量減少），均為37公噸
    餘。足以證明蘭陽溪公司、梗枋檢查站、金和泰公司所設之
    地秤所秤得之重量一致，由此推知，系爭車輛遭員警舉發之
    前，於當日09:09:32在蘭陽溪公司所秤得之38.36公噸亦為
    正確之重量；而員警所設置之活動地秤於舉發系爭車輛所磅
    得之38.7公噸 ，並不準確。
㈡、員警所設置之「活動地秤」，固據提出經濟部標準檢驗局之
    度量衡器檢定合格證書。然而，活動地秤之設置有別於固定
    地秤， 活動地秤所設之地點、地面平整性、設置地點之質
    地、設置人員之專業性、是否善盡裝置水平、校正歸零等諸
    多因素，均可能影響磅秤結果正確性，自不得僅以經濟部標
    準檢驗局之度量衡器檢定合格證書，即認為員警所設置之活
    動地秤所秤得之結果正確無誤。況蘭陽溪公司所設置之「固
    定地秤」，亦領有經濟部標準檢驗局度量衡器檢定合格證書
    ，檢定日期為110年9月9日，有效期限為111年9月30日，系
    爭車輛於卸載部分砂石後第二次出場，其於當日在蘭陽溪公
    司、梗枋檢查站、金和泰公司之磅秤結果，幾近一致，均為
    37噸餘，可證明蘭陽溪公司之固定地磅得結果正確無誤。
㈢、本件兩造固然各自提出經濟部標準檢驗局度量衡器檢定合格
    證書為證，惟雙方各自舉證之結果，如有認為原告有較可採
    信之情形時，若僅以被告提出經濟部標準檢驗局度量衡器檢
    定合格證書，即認為原告之訴無理由，則此等判斷結果顯失
    公平，且使度量衡法所定之檢定制度，失其意義，亦將度量
    衡法第1條之立法理由「其用意在確保量測結果之準確可靠
    ，俾達成提高產業科技發展確保市場交易公平」目的束之高
    閣，系爭車輛遭舉發後，卸載部分砂石後第二次出場，嗣先
    後在蘭陽溪公司、梗枋檢查站、金和泰公司磅秤結果，幾近
    一致(均為37公噸餘）而其中梗枋檢查站亦屬公務機關所設
    置之檢查站。由原告舉證之結果觀之，本件籣陽溪公司所設
    置之固定地秤，其準確性顯然高於警方所設置之活動地秤，
    原裁決之適法性顯有疑問。
㈣、系爭車輛並未超載，縱依員警磅得總重量38.7噸，僅超過寬
    容值38.5公噸之200公斤，未滿1噸，依規定罰鍰金額應為1
    萬1,000元，原處分裁罰1萬4,000元亦有錯誤。
三、被告答辯聲明請求駁回原告之訴，答辯意旨：　　　
㈠、據舉發機關查復略以：⑴、111年4月14日8時至14時在宜蘭縣
    員山鄉溪洲路段執行載重車輛超載取締勤務，系爭車輛經攔
    查過磅總重38.7公噸，核定總聯結重量35公噸，逾行照核重
    百分之10以上(寬容值35公噸+3.5公噸=38.5公噸)，執勤員
    警依罰條例第29之2條第3項(汽車裝載貨物超過核定之總重
    量、總聯結重量)舉發並無違誤。⑵、法定寬容值定義係依據
    度量衡法第2、7、8條規定，應為所謂「器差」，是指受檢
    驗法定度量衡器顯示值減去供檢驗度量衡標準器標準值之數
    值「公差」，非所謂容許值；亦指違規超載重量應以核定總
    聯結重量計算(旨揭車輛經攔查過磅總重38.7公噸，核定總
    聯結重量35公噸，逾行照核重百分之10以上寬容值，超載3.
    7噸)。活動地秤儀器擺放時均依規定使用平衡墊，檢測路段
    平坦無高低落差並校正歸零，未有所指活動地秤儀器擺放不
    依規定影響過磅數據準確性之情形。
㈡、原告檢附之原告場內過磅紀錄單內日期：2022/4/14、時間：
    下午09：09：32、車牌：000-0000、總重：38360kg，顯然
    於裝載貨物出場時已超過該車輛核定之總聯結重量35公噸。
    按違反道路交通管理事件統一裁罰基準及處理細則(下稱處
    理細則)第12條第1項第13款規定係考量測量儀器之正負公差
    ，及考量天雨、加油、加水導致總重量增加之寬容值，旨在
    避免爭議及訂定執法依據，並非授權車輛所有人（駕駛人）
    提高法定核定總聯結重量之標準，亦非授與車輛所有人增加
    裝載量之利益，車輛所有人或駕駛人不僅不因而取得超載之
    權利，尤不得執為車輛裝載上限之標準。
㈢、舉發單位於活動地秤測得磅單：日期：2022年4月14日、時間
    ：09：15：11、檢定合格號碼：A0BE0000000、A0BE0000000
    、總重：38,700kg、限重：35000 kg、超重：3700kg、車號
    ：000-0000，暨活動地秤度量衡器一、檢定合格證書，檢定
    合格單號碼：A0BE0000000、A0BE0000000、檢定日期：110
    年8月4日、有效期限：111年8月31日 (如證物7)，且經檢定
    在法定公差內，爰依處罰條例第29條之2第3項舉發應無違誤
    。
四、本院之判斷：
㈠、本件舉發機關以員警舉發原告所有之系爭車輛有超過核定總
    聯結重量35公噸限制達3.7公噸，已逾核定總重量百分之10
    之違規事實，而開立系爭舉發單舉發，經原告表示不服， 
    被告函請舉發機關查證仍認屬實，而為原裁決之情，有系爭
    舉發單、交通違規陳述單、舉發機關與被告間查核函件、磅
    單、度量衡器檢定合格證書、採證影像光碟及原裁決在卷可
    按（見本院卷第65至111頁），上開證據，均足為本件認定
    之依憑。
㈡、按處罰條例第29之2第1項規定：「汽車裝載貨物超過核定之
    總重量、總聯結重量者，處汽車所有人罰鍰，並記汽車違規
    紀錄1次，其應歸責於汽車駕駛人時，除依第3項規定處汽車
    駕駛人罰鍰及依第63條第1項第2款規定記點外，並記該汽車
    違規紀錄1次。」，同條第3項規定：「有前2項規定之情形
    者，應責令改正或當場禁止通行，並處新臺幣1萬元罰鍰，
    超載10公噸以下者，以總超載部分，每1公噸加罰新臺幣1,0
    00元；超載逾10公噸至20公噸以下者，以總超載部分，每1
    公噸加罰新臺幣2,000元；超載逾20公噸至30公噸以下者，
    以總超載部分，每1公噸加罰新臺幣3,000元；超載逾30公噸
    者，以總超載部分，每1公噸加罰新臺幣5,000元。未滿1公
    噸以1公噸計算。」。是如汽車裝載貨物有上開情形，汽車
    所有人即應依前開規定受處行政罰。
㈢、本件原告主張系爭車輛於當日09:09:32從蘭陽溪公司出場時
    過磅為38.36公噸，遭員警舉發(09:21)後，回場再磅重仍為
    38.36噸，於卸除部分砂石，09:37:58再次出場時，重新過
    磅重為37.96噸，並行經梗枋檢查站過磅秤重為37.92噸，至
    當日12:06:02送貨到業主金和泰公司場内地磅，磅得總重量
    為37.6噸，可推知系爭車輛遭員警舉發之前，於當日09:09:
    32在蘭陽溪公司所秤得之38.36公噸方為正確之重量，並提
    出和過磅單及蘭陽溪公司地磅經濟部標準檢驗局度量衡器檢
    定合格證（見本院卷第27至33頁、第41至43頁）為證。然查
    ：
１、依系爭車輛之汽車車籍查詢資料(見本院卷第125頁)所示，載
    重限制為「總聯結35.0公噸」。而依原告所提出於蘭陽溪公
    司過磅紀錄單(見本院卷第27頁)所示：「日期：2022/4 /14
    、時間：09：09：32、車號：000-0000、總重：38,360kg(
    即38.36公噸)」，顯然系爭車輛當天於蘭陽溪公司地秤站自
    得磅得之重量，即已超過系爭車輛核定之總聯結重量35公噸
    。原告主張未超載云云，已非實在，反足證系爭車輛自出廠
    時即有違規超載之事實。同此，原告於本件歷次再自行磅測
    而得之前述結果，縱屬正確無誤，亦均已超過總重量限制35
    公噸，被告以系爭車輛有系爭違規事實而裁罰，即無何違誤
    可言。
２、復查，本件舉發機關據以舉發設於員山鄉溪洲路活動地磅，
    係領有經濟部標準檢驗局度量衡器檢定合格證書（廠牌：ir
    d、型號：SAW 15C/II/一套一片式、器號：85 6691/85 670
    4、檢定合格單號碼：AOBE0000000/AOBE0000000、檢定日期
    ：110年8月4日、有效期限：111年8月31日，見本院卷第109
    、110頁）之設備，於為本件測量時間111年4月14日，仍在
    上開檢驗合格有效期間，所為測量結果，自有其公信力，可
    予以採信。而以舉發機關當天為系爭車輛過磅之活動過磅單
    （見本院卷第89頁）所示，過磅時間為當日09：15：11，總
    重為38700KG(第1軸7600KG、第2軸9300KG、第3軸10700KG、
    第4軸11100KG)，限重35000KG，超重3700KG，且經駕駛黃世
    達簽認無誤，系爭車輛之系爭違規事實，至屬明確。
３、原告復主張縱依員警磅得總重量38.7公噸，僅超過寬容值38.
    5噸之200KG，未滿1公噸，依規定罰鍰金額應為1萬1,000元
    ，原處分裁罰1萬4,000元亦有錯誤云云。惟查，系爭違規事
    實，是系爭車輛磅得總量38.7公噸，系爭車輛法定限制總重
    量35公噸，超重2.7公噸，被告依處罰條例第29條之2第1、3
    項之規定，裁處原告罰鍰14,000元（固定罰鍰10,000元，另
    超載部分每1公噸加罰1,000元，未滿1公噸以1公噸計，本件
    超載部分3,700公斤，罰鍰共計14,000元），並記違規紀錄1
    次，並無違誤。原告之主張，顯然是自行提高系爭車輛總重
    量限制為38.5公噸所為主張，於法並無依據，非有理由至明
    。
五、綜上所述，本件原告之系爭違規行為事實明確，舉發機關據
    以舉發，並無何違法或不當可言，被告本於舉發事實，依處
    罰條例29條之2第1項、第3項規定及處理細則之規定，裁處
    原告如原裁決所示，無何違法或不當之處。原告猶執陳詞，
    指摘原裁決不當，請求撤銷，為無理由，應予駁回。　　
六、本件事證已臻明確，兩造其餘攻擊防禦方法並所提證據，經
    斟酌後認均不足影響判決結果，爰不遂一論列，併此敘明。
七、本件第一審裁判費為300元，應由原告負擔，爰併為確定訴
    訟費用額如主文第2項所示。
八、據上論結，本件原告之訴為無理由，依行政訴訟法第237條
    之7、第237條之8第1項、第98條第1項前段，判決如主文。
中　　華　　民　　國　　111 　年　　8 　　月　　8 　　日
                  行政訴訟庭  法  官  張軒豪
以上正本係照原本作成。
如不服本判決，應於判決送達後20日內，向本院提出上訴狀並表
明上訴理由（原判決所違背之法令及其具體內容或依訴訟資料可
認為原判決有違背法令之具體事實），其未載明上訴理由者，應
於提出上訴後20日內向本院補提理由書（上訴狀及上訴理由書均
須按他造人數附繕本，如未按期補提上訴理由書，則逕予駁回上
訴），並應繳納上訴裁判費新臺幣750元。
中　　華　　民　　國　　111 　年　　8 　　月　　8 　　日
                              書記官  林憶蓉